臺灣高等法院臺中分院刑事判決
111年度上訴字第1301號

上  訴  人  
即  被  告  黃福榮



上  訴  人  
即  被  告  李家城



共      同
選任辯護人  李進建律師
上列上訴人等因違反槍砲彈藥刀械管制條例案件，不服臺灣彰化
地方法院110年度訴字第597號中華民國111年4月12日第一審判決
（起訴案號：臺灣彰化地方檢察署110年度偵字第1612號），提
起上訴，本院判決如下：
    主  文
上訴駁回。
    事  實
一、黃福榮前曾借款予真實姓名年籍不詳自稱「陳建宇」之男子
    ，因「陳建宇」無法還款，遂於民國109年2、3月間某日，
    在南投縣名間鄉某處，提議以其所有之手槍1枝(槍枝管制編
    號0000000000號，含彈匣1個)、子彈42顆抵償債務。詎黃福
    榮明知槍砲彈藥刀械管制條例所列之槍砲、彈藥均為管
    制物品，非經主管機關許可不得持有，竟仍基於持有可發射
    子彈具有殺傷力之改造手槍、具有殺傷力之非制式子彈之犯
    意，自「陳建宇」處收受取得上開槍彈，而非法持有具殺傷
    力之手槍1支、子彈29顆（其餘子彈13顆不具殺傷力），並
    將上開槍彈藏放在其位於彰化縣○○市○○路0段00巷00號辦公
    室之辦公桌抽屜內。嗣李家城於110年1月15日凌晨1時1分許
    ，在上址辦公室與黃福榮飲酒、聊天，經黃福榮告知上情後
    ，其明知不得持有上開槍彈，竟仍基於與黃福榮共同持有前
    述可發射子彈具有殺傷力之改造手槍、具有殺傷力之非制式
    子彈之犯意聯絡，向黃福榮表示欲測試該手槍，黃福榮即自
    上址辦公室之辦公桌抽屜內取出裝有上開槍彈之袋子，交予
    李家城。隨後李家城、黃福榮前往辦公室旁之倉庫內，將具
    殺傷力之子彈1顆裝填至手槍內，李家城再步出辦公室，在
    屋外持該手槍朝天空擊發1發子彈，擊發後之子彈彈頭因而
    射入鄰近之彰化縣○○市○○路0段00巷00號許椿燦住處兼工廠
    內。李家城隨即返回辦公室內，將手槍交還予黃福榮，黃福
    榮再於同日凌晨1時9分許將上開槍彈放回原本之辦公桌抽屜
    內。李家城即以上開試射行為而非法持有槍彈。嗣許椿燦發
    現其上址住處兼工廠有遭彈擊痕跡(毀損部分未據告訴)，報
    警後經員警循線查獲上情，並於110年1月19日11時許，搜索
    上址辦公室，扣得彈頭1顆、上開手槍1枝、具殺傷力子彈28
    顆、不具殺傷力子彈13顆。
二、案經彰化縣警察局員林分局報告臺灣彰化地方檢察署檢察官
    偵查起訴。　　
    理  由
壹、證據能力之說明：
    本件認定事實所引用之卷內所有卷證資料（包含人證、物  
    證、書證），並無證據證明係公務員違背法定程序所取得，
    與本案事實亦有自然之關連性，檢察官、上訴人即被告黃福
    榮、李家城及辯護人於準備程序迄至本案言詞辯論終結，均
    不爭執該等卷證之證據能力或曾提出關於證據能力之聲明異
    議，且卷內之傳聞書證，亦無刑事訴訟法第159條之4之顯有
    不可信之情況或其他不得作為證據之情形，本院認引為證據
    為適當，是依刑事訴訟法第159條之4、之5等規定，下述認
    定事實所引用之證據方法均有證據能力。
貳、認定犯罪事實所憑之證據及理由： 
一、訊據被告黃福榮固坦承有自「陳建宇」處收受上開槍彈；又
    被告黃福榮、李家城均坦承有於110年1月15日凌晨1時許，
    黃福榮告知李家城上情後，李家城遂在黃福榮上址辦公室屋
    外開槍擊發1次等情。惟被告2人均否認有何違反槍砲彈藥刀
    械管制條例之犯行，被告黃福榮辯稱：不知道本案槍彈具有
    殺傷力，主觀上並無持有槍彈之犯意；被告李家城辯以：不
    知道本案槍彈具有殺傷力，且僅是偶然經手上開槍彈，並未
    將上開槍彈置於自己實力支配管領等語。
二、經查：
  ㈠被告黃福榮自「陳建宇」處收受上開槍彈，並藏放在上址辦
    公室之辦公桌抽屜內，其後於110年1月15日凌晨1時許，在
    上址辦公室內，被告黃福榮告知被告李家城上情後，被告李
    家城表示要試射槍彈，被告黃福榮因此取出上開槍彈並交予
    被告李家城，而被告李家城在上址辦公室屋外開槍擊發1次
    ，子彈彈頭因而射入鄰近之上址許椿燦住處兼工廠內等客觀
    事實，為被告2人所是認，核與證人許椿燦於警詢時之證述
    情節相符，並有彰化縣警察局員林分局扣押筆錄、監視器錄
    影畫面翻拍照片、彰化縣警察局員林分局刑案現場勘察報告
    、原審法院勘驗筆錄及翻拍照片在卷可稽，暨手槍1枝、子
    彈41顆扣案可佐，而可認定。
  ㈡扣案槍彈、彈頭經送內政部警政署刑事警察局鑑定，結果認
    為：①手槍1枝(槍枝管制編號0000000000)，認係非制式手槍
    ，由仿手槍外型製造之槍枝，組裝已貫通之金屬槍管而成，
    擊發功能正常，可供擊發適用子彈使用，認具殺傷力。②子
    彈41顆，其中：⑴35顆均係口徑9×19mm制式子彈，先採樣12
    顆試射，9顆可擊發，認具殺傷力，剩餘3顆均無法擊發，認
    不具殺傷力；之後再就其餘23顆試射，其中16顆可擊發，認
    具殺傷力，剩餘7顆均無法擊發，認不具殺傷力。⑵4顆均係
    口徑9×19mm制式子彈，彈底均發現有撞擊痕跡，先採樣1顆
    試射，可擊發，認具殺傷力；之後再就其餘3顆試射，其中2
    顆可擊發，認具殺傷力，剩餘1顆無法擊發，認不具殺傷力
    。⑶2顆均係非制式子彈，由金屬彈殼組合直徑約9.0mm金屬
    彈頭而成，採樣1顆試射，無法擊發，認不具殺傷力；之後
    再就其餘1顆試射，無法擊發，認不具殺傷力。③扣案手槍之
    試射彈殼，經與扣案彈頭1顆比對結果，其彈頭來復線特徵
    紋痕相吻合，認係由該手槍所擊發等情，有該局110年6月4
    日刑鑑字第1100014142號鑑定書、111年1月3日刑鑑字第110
    8030669號函附卷足憑。再者，被告李家城於上開時地、以
    扣案手槍所擊發之子彈1顆，於查獲時雖已裂解為彈頭，但
    該子彈既然已成功擊發，足見具有殺傷力。是扣案手槍具有
    殺傷力，且被告2人所持有之子彈中共有29顆具有殺傷力（
    即上述⑴之9顆、16顆、⑵之1顆、2顆、被告李家城擊發之子
    彈1顆，共計29顆），其餘13顆不具殺傷力，亦可認定。
　㈢按槍砲彈藥刀械管制條例所謂之「持有」，係指行為人將該
    條例所指之各式槍砲、彈藥、刀械及主要組成零件，置於自
    己管領之下，亦即在其實力支配狀態中，即足當之，與時間
    長短，或槍、彈何人所有，皆無必然之關係。亦即，行為人
    主觀上對該等物品有執持占有之意思，客觀上並已將之置於
    自己實力得為支配之狀態，即足當之，除僅係偶然短暫經手
    ，主觀上欠缺為自己執持占有之意思，客觀上亦未建立穩固
    之支配關係者外，仍應評價為「持有」之犯罪行為。查：被
    告李家城於監視錄影時間110年1月15日凌晨1時1分許經被告
    黃福榮交付裝有上開槍彈之袋子，於同日凌晨1時5分許持手
    槍並走出屋外擊發子彈，於同日凌晨1時5分35秒許持手槍，
    與黃福榮從辦公室走進隔壁房間，最後於同日凌晨1時9分43
    秒許，由被告黃福榮將裝有上開槍彈之白色袋子放回辦公桌
    抽屜等情，有原審勘驗筆錄及翻拍照片在卷為憑（見原審卷
    第249至257頁），其持有槍彈之期間固然不長，但於此期間
    內基於與黃福榮共同支配、管領之目的，持本案槍彈為擊發
    之動作，以此行為實現其對本案槍彈之支配關係，客觀上已
    經足以顯示其實現占有槍彈權利之行為，自非僅係短暫地、
    偶然地經手上開槍彈，從而，被告李家城持有具殺傷力之上
    開槍彈一節，足可認定，其辯稱僅是偶然經手上開槍彈，並
    未將上開槍彈置於自己實力支配管領之下等語，自無足採。
　㈣被告黃福榮、李家城雖均辯稱主觀上並不知道本案槍彈具有
    殺傷力等語。然：
　1.本案槍彈係「陳建宇」持之交付被告黃福榮用以抵償所積欠
    6萬元債務一節，已據被告黃福榮供承：「（問：你所持用
    之槍械來源為何？）之前一位朋友陳建宇欠錢拿槍來抵債的
    」、「（問：陳建宇於何時將槍械抵債給你？）於109年2、
    3月間拿槍械抵債給我」、「（問：他為何會跟你借錢？）
    他說暫時急用，借6萬元…」等語在卷（見偵卷第25頁，原審
    卷第319頁），是被告黃福榮既是因抵償債務而自「陳建宇
    」處收受上開槍彈，衡諸常情，應會確認抵債之物之價值是
    否與6萬元之債權金額相當，而依一般人之常識及經驗，若
    「陳建宇」所交付者，係不具殺傷力之槍彈，即無任何交易
    價值，被告黃福榮應無同意用以抵償6萬元債務之理，是其
    辯稱事前並不知道本案槍彈具有殺傷力等語，不足採信。再
    者，被告黃福榮收受「陳建宇」交付之本案槍彈後，即將之
    放置在辦公室抽屜內並上鎖，此據其供陳：「陳建宇是在南
    投縣名間把1把槍、42顆子彈交給我，我再把槍、彈拿回來
    鎖在現住地的抽屜裡面」、「放在辦公室抽屜我鎖起來」等
    語不諱（見偵卷第113頁，原審卷第323頁）；本案槍彈係以
    塑膠袋、報紙層層包裹後，再裝入箱子內，亦經被告黃福榮
    坦認：「（問：當時有看到你到抽屜那裡打開拿槍出來，是
    用塑膠袋包著，你拿出來之後裡面是裝著什麼？）用箱子裝
    著，用報紙包好幾層，接著包塑膠袋，我們拿進去工廠裡面
    用刀子割」、「因為包很多層，要慢慢拆還有用膠帶黏起來
    」等語，李家城證稱：「（問：袋子裡面還有用什麼東西包
    裝槍彈？）紙類用膠帶包著」等語（見原審卷第326頁、328
    頁、第350頁），是觀諸被告黃福榮將本案槍彈以報紙、膠
    帶層層包裹而讓第三人無法從外觀立即查知內容物，復再以
    箱子裝藏後謹慎地鎖在辦公室抽屜內，以防止他人拿取，足
    見其知悉本案槍彈確實具有殺傷力而為法律所嚴禁，為避免
    不法行為暴露，故想方設法、小心謹慎地藏放本案槍彈，此
    更足以說明其首揭辯詞，核無可採。
　2.原審法院勘驗被告黃福榮上址辦公室內外之監視錄影畫面，
    結果略以（見原審卷第249至262頁、第362頁）：
　①檔案名稱為「屋內取槍經過」之影像，為辦公室監視錄影，
    彩色畫面，畫面連續，畫面係以另一設備側錄，側錄時有背
    景聲。於錄影時間110年1月15日1時0分左右，被告黃福榮回
    到辦公室，隨後被告李家城回到辦公室，於1時1分許被告黃
    福榮坐到最內側後面的椅子上拿出鑰匙，打開抽屜，被告李
    家城站在被告黃福榮桌子旁等待被告黃福榮，被告黃福榮隨
    即從抽屜拿出一個類似布料材質的白色袋子，交給被告李家
    城，被告李家城隨即於1時1分50秒許走到左側木門處打開木
    門，進入旁邊的另外一間房間，被告黃福榮在1時2分許走到
    大門外，之後又進來，將大門關上，於1時2分50秒許，進入
    剛剛被告李家城進入的側門房間內，一直到1時5分15秒許二
    人都在該房間內，之後被告李家城先手持手槍走出房間進入
    辦公室，1時5分17秒許隨即打開大門走出去，被告黃福榮也
    跟隨在後走到大門口處，站在門口外，1時5分35秒許被告二
    人從門口進來辦公室，隨即於1時5分45秒許從側門進去旁邊
    的房間，一直到1時7分5秒錄影結束都沒有出來。
　②檔案名稱為「走出屋外射擊影片（有火光）」之影像，為以
    另一設備側錄監視錄影，側錄時有背景聲。畫面一開始錄影
    時間為110年1月15日1時5分25秒，被告李家城從畫面左方出
    來。於錄影檔案第2秒，被告李家城伸手對畫面2點鐘方向射
    擊，畫面有火光。於錄影檔案第4秒，被告李家城低頭看槍
    枝，檔案結束。
  ③依從上開檔案名稱「屋內取槍經過」之監視錄影畫面可知，
    被告黃福榮從辦公桌抽屜取出裝有上開槍彈之白色袋子並交
    給被告李家城後，被告李家城於錄影時間1時1分50秒許走到
    辦公室隔壁之房間，被告黃福榮則於錄影時間1時2分50秒許
    ，進入該房間，直到錄影時間1時5分15秒許被告2人才離開
    該房間，且被告李家城隨即於錄影時間1時5分17秒許持本案
    手槍走出屋外，並於錄影時間1時5分35秒許走回辦公室等情
    ，可知被告李家城、黃福榮取出裝有槍彈之袋子後，在辦公
    室隔壁房間待了各約4分鐘半、3分鐘半，期間不短。佐以被
    告黃福榮走出隔壁房間，直接持握扣案手槍，而非以袋子或
    其他容器裝槍；且上開檔案名稱「走出屋外射擊影片（有火
    光）」之監視錄影畫面也顯示，被告李家城走進錄影畫面後
    ，立即朝天空開槍，而未進行裝填子彈、拉滑套等準備動作
    ；被告黃福榮證稱：「（問：後來是誰把子彈裝到手槍裡面
    ？）李家城裝1顆進去而已，其他都沒有動」（見原審卷第3
    27頁），足認被告2人係在辦公室隔壁房間（即被告2人所稱
    之「工廠」）中將槍彈取出袋子，並由被告李家城操作裝填
    子彈、拉滑套等準備動作，其2人對於本案手槍得以操作裝
    填子彈、拉滑套等動作，結構未見缺陷而具有殺傷力等情，
    當均有所認識。況且，被告2人在辦公室隔壁房間內取出槍
    彈後，並未當場試射子彈，而是由被告李家城持槍彈走至戶
    外朝天空射擊，益徵其2人主觀上認為本案槍彈具有殺傷力
    ，為避免在室內射擊造成危險，方才選擇在戶外朝天空射擊
    。綜上，被告2人辯稱在持槍射擊前，均不知道本案槍彈具
    有殺傷力等語，應係卸責之詞，而無可採。
參、論罪之說明：　　
一、按槍砲彈藥刀械管制條例第7條規定，固於109年6月10日公
    布修正、同年月12日施行，而被告黃福榮非法持有槍枝時間
    ，係自109年2、3月間某日起至110年1月19日11時許為警查
    獲為止，其持有之繼續行為已在新法施行之後，應即適用新
    規定，不生新舊法比較之問題。是核被告黃福榮、李家城所
    為，均係犯槍砲彈藥刀械管制條例第7條第4項之非法持有非
    制式手槍罪、第12條第4項之非法持有子彈罪。
二、被告2人於110年1月15日凌晨1時許，自被告黃福榮交付上開
    槍彈之時起，由被告李家城在屋外持手槍擊發子彈，直至被
    告李家城將上開槍彈返還被告黃福榮之期間內，其2人就持
    有槍彈之事顯然彼此間有犯意聯絡及行為分擔，為共同正犯
    。另被告2人均係同時持有上開槍彈，則其等均以一持有行
    為，同時觸犯持有非制式手槍罪與持有子彈罪，均為想像競
    合犯，依刑法第55條規定，皆應從一重之持有非制式手槍罪
    處斷。
三、按槍砲彈藥刀械管制條例就持有管制槍枝所設之法定刑度，
    遠較其他犯罪為重，然同為持有者，其原因動機不一，犯罪
    情節未必盡同，是其態樣顯非可一概而論，即其持有行為所
    造成危害社會之程度亦非可等量齊觀，故倘依其情狀處以相
    當之有期徒刑，即足以懲儆，並可達防衛社會之目的者，自
    非不可依客觀之犯行與主觀之惡性二者加以考量其情狀，是
    否有可憫恕之處，適用刑法第59條之規定酌量減輕其刑，期
    使個案裁判之量刑，能斟酌至當，符合比例原則。本案被告
    李家城未經許可持有本案手槍及子彈之行為，固對社會法益
    造成損害，惟其於本案前並無因刑事犯罪而經科刑之紀錄，
    有臺灣高等法院被告前案紀錄表在卷為憑，素行尚稱良好，
    僅因一時失慮而犯本案，且非法持有槍彈之時間短暫，倘論
    處槍砲彈藥刀械管制條例第7條第4項之法定最低本刑（即有
    期徒刑5年）猶嫌過苛，足見其犯罪情狀在客觀上尚足以引
    起一般人之同情，顯堪憫恕，爰依刑法第59條規定，酌減其
    刑。至於被告黃福榮收受「陳建宇」交付之本案槍彈用以抵
    償債務，動機即有可議，持有槍彈之時間將近1年，且具殺
    傷力之子彈數量高達29顆，客觀上實難認有何足以引起一般
    同情而顯可憫恕，自與刑法第59條之規定未合，是其請求依
    刑法第59條規定酌減其刑，難認可採。另本案係因證人許椿
    燦發現其上址住處兼工廠有遭彈擊痕跡後報警，經員警在現
    場扣得彈頭1顆，並向被告黃福榮調閱上址辦公室之監視錄
    影畫面後，發覺被告2人涉犯持有槍彈罪嫌，足見本案在被
    告2人於警詢時各自坦認有持有槍彈、擊發槍彈之客觀事實
    前，員警已因證人許椿燦之證詞、扣案彈頭及監視錄影畫面
    ，而可合理懷疑被告2人涉嫌持有槍彈，核與自首規定不符
    ，併此敘明。　　
肆、上訴駁回部分：　　
一、原審認被告黃福榮、李家城犯罪事證明確，適用槍砲彈藥刀
    械管制條例第7條第4項、第12條第4項之規定，審酌被告黃
    福榮、李家城漠視法令禁制，未經許可持有具殺傷力之槍彈
    ，守法觀念淡薄；被告黃福榮持有槍彈之時間將近1年，持
    有之數量為手槍1支，具殺傷力子彈高達29顆，對社會治安
    及廣大民眾之人身安全造成潛在之隱憂；被告李家城持有槍
    彈時間短暫，但有擊發槍彈之行為，對於鄰近之住戶造成治
    安隱憂；被告2人雖坦承客觀犯行，但否認主觀上知悉槍彈
    具有殺傷力，犯後態度難謂良好；被告2人均無相類持有槍
    彈之前科素行；被告黃福榮自陳國小畢業，經營茶葉罐及包
    裝之生產製造及外包工作，未婚；被告李家城自陳高職畢業
    ，從事中古車買賣，未婚等一切情狀，量處被告黃福榮有期
    徒刑5年6月，併科罰金新臺幣10萬元；被告李家城有期徒刑
    2年10月，併科罰金1萬元，暨就罰金部分均諭知易服勞役之
    折算標準。復說明：扣案手槍1支為違禁物，應依刑法第38
    條第1項規定諭知沒收；扣案具殺傷力之子彈28顆，因擊發
    完畢而失其子彈功能，不予宣告沒收。經核原判決認事用法
    均無違誤，量刑及沒收亦屬妥適。　
二、被告2人雖以主觀上未認識本案槍彈具有殺傷力等事由，否
    認犯罪而提起上訴，但其等辯詞均無可採，業經本院說明如
    上，是其2人之上訴均無理由，而應駁回。　　　　　
據上論斷，應依刑事訴訟法第368條，判決如主文。
本案經檢察官吳宗達提起公訴，檢察官施清火到庭執行職務。
中　　華　　民　　國　　111 　年　　8 　　月　　30　　日
        　　刑事第六庭    審判長法　官  張  靜  琪
　　　　　　　　　　　　　　    法　官  許  冰  芬
 　　　　　　　　　　　 　　　  法　官  鍾  貴  堯     
　　　　　　　　　　　　　　　                      
以上正本證明與原本無異。     
如不服本判決應於收受送達後20日內向本院提出上訴書狀，其未
敘述上訴理由者，並得於提起上訴後20日內向本院補提理由書（
均須按他造當事人之人數附繕本）「切勿逕送上級法院」。因疫
情而遲誤不變期間，得向法院聲請回復原狀。

                                書記官  何  佳  錡
　　　　　　　　　　　　　　　　
中　　華　　民　　國　　111 　年　　8 　　月　　30　　日